【裁判字號】    97,抗,4
【裁判日期】    970530
【裁判案由】    選任臨時管理人
【裁判全文】
臺灣高雄地方法院民事裁定                 97年度抗字第4號
抗  告  人  甲○○
相  對  人  財政部高雄市國稅局
法定代理人  楊文哉
上列抗告人因與相對人間選任臨時管理人事件，抗告人對於中華
民國97年2 月20日臺灣高雄地方法院97年度聲字第3 號民事裁定
提起抗告，本院裁定如下：
    主    文
原裁定廢棄。
相對人於第一審之聲請駁回。
聲請及抗告程序費用計新台幣貳仟元由相對人負擔。
    理    由
一、按「因裁定而權利受侵害者，得為抗告」，非訟事件法第24
    條第1 項置有規定，是得提起抗告者不僅係裁定時的當事人
    ，即因裁定而受不利益之人亦應得提起抗告。本件於原審時
    係由財政部高雄市國稅局（下稱國稅局）對復盛營造有限公
    司（下稱復盛公司）聲請選任臨時管理人，嗣於裁定時選任
    抗告人為臨時管理人，此有原審裁定附卷足稽。抗告人既受
    選任，而認其權利受有侵害時，依上揭規定意旨，自得提起
    抗告，先予敘明。
二、抗告意旨略以：復盛公司之負責人鍾達章生前為慣性毒犯，
    抗告人即其配偶也因此背負許多債務，但鍾達章生前所為均
    屬其個人行為，亦未告知抗告人，抗告人與2 名女兒於鍾達
    章死亡後，已向台灣台北地方法院辦理拋棄繼承事宜，抗告
    人目前為扶養2 名女兒終日工作忙碌，無暇做其他事情，爰
    提起抗告，請求廢棄原裁定。
三、按董事會不為或不能行使職權，致公司有受損害之虞時，法
    院因利害關係人或檢察官之聲請，得選任一人以上之臨時管
    理人，代行董事長及董事會之職權，但不得為不利於公司之
    行為，公司法第208 條之1 第1 項定有明文。又公司法第
    208 條之1 所定選任臨時管理人事件，由利害關係人或檢察
    官向法院聲請，非訟事件法第183 條第1 項定有明文。再依
    同法第10 8條第1 項前段、第2 項、第4 項，關於有限公司
    規定，公司應至少置董事一人執行業務並代表公司，執行業
    務之董事請假或因故不能行使職權時，指定股東一人代理之
    ；未指定代理人者，由股東間互推一人代理之；第208 條之
    1 之規定，於董事準用之。是有限公司之董事不能行使職權
    且未指定股東為代理人或不能由股東間互推一人代理，致公
    司有受損害之虞時，利害關係人得依同法第208 條之1 之規
    定，向法院聲請選任1 人以上之臨時管理人，代行董事之職
    權，但不得為不利於公司之行為。而公司法第208 之1 條規
    定之立法理由為「按公司因董事死亡、辭職或當然解任，致
    董事會無法召開行使職權；或董事全體或大部分均遭法院假
    處分不能行使職權，甚或未遭假處分執行之剩餘董事消極地
    不行使職權，致公司業務停頓，影響股東權益及國內經濟秩
    序，增訂本條，俾符實際」。故上開選任臨時管理人之規定
    係在公司並無應行解散之情形，為維繫公司之正常經營之情
    形始有適用，倘公司已有解散之原因，即應依公司解散之相
    關規定處理。再按無限公司股東經變動而不足本法所定之最
    低人數者解散，公司法第71條第4 款定有明文，而依同法第
    113 條規定，前揭無限公司解散之規定，亦為有限公司所準
    用；此外，解散之公司除因合併、分割或破產而解散外，應
    行清算，同法第24條定有明文。有限公司之股東如不足1 人
    之法定人數，即應解散，並應行清算。又按有限公司解散而
    應行清算之情形，自應以清算人為公司負責人，要無選任臨
    時管理人之餘地。
四、查相對人於原審聲請意旨，略以：復盛公司前於94年12月30
    日修改章程，變更登記為1 人股東公司，除負責人為鍾達章
    外，無其他董事或經理人，而鍾達章雖於95年5 月29日死亡
    ，然復盛公司滯欠相對人93年度至95年度營業稅合計新臺幣
    （下同）213, 464元，自有為復盛公司選任臨時管理人之必
    要，爰依公司法第208 條之1 第1 項聲請本院依法選任臨時
    管理人等情。惟查，復盛公司之前負責人及股東包括莊麗玉
    、吳金繡、吳華香、吳文榮等人，於94年12月30日始召開股
    東會決議將原股東莊麗玉、吳金繡、吳華香、吳文榮等人之
    出資額共300 萬元均由鍾達章一人承受，並修正公司章程，
    由鍾達章擔任復盛公司之負責人及唯一股東，且於95年1 月
    17日完成公司變更登記等情，有公司變更登記事項表（見原
    卷第4-10頁）在卷可稽，足見鍾達章自94年12月30日起，始
    自莊麗玉、吳金繡、吳華香、吳文榮等人受讓復盛公司。次
    查，鐘達章於95年5 月29日因肝癌死亡乙節，有死亡證明書
    附於本院95年度繼字第1071號卷可參，堪予認定。此外，參
    諸鍾達章自93年起至95年度止，其名下並無何資產乙節，亦
    有稅務電子閘門財產所得調件明細表等件在卷可佐，同堪認
    定。而按鍾達章係95月5 月29日死亡，其全體繼承人（含父
    母、配偶、直系血親卑親屬、及旁系血親）或已死亡，或已
    於法定期間內向台灣台北地方法院（下稱台北地院）聲明拋
    棄繼承，且經該院准予備查等情，有抗告人提出之個人基本
    資料查詢清單、繼承系統表、台北地院家事法庭通知、家庭
    成員三親等資料查詢清單、全戶戶籍資料查詢附於台北地院
    95年度繼第1071號卷內可稽，並經本院依職權調閱查核屬實
    ，堪予認定；依上所述，足徵鍾達章死亡後，復盛公司股份
    已無人繼承，依前揭公司法規定，復盛公司應行解散，揆諸
    前揭說明，即無選任臨時管理人之餘地。又依前揭說明，復
    盛公司既已無為維繫公司之正常經營，而須選任臨時管理人
    之需要，自應依公司法有關清算之相關規定，以定其清算人
    或選任清算人，並由清算人處理該公司之事務。綜上，本件
    並不符合公司法第108 條第4 項準用第208 條之1 規定，相
    對人依非訟事件法第183 條第1 項規定聲請本院選任復盛公
    司之臨時管理人，於法不合，應予駁回。
五、綜上各節，相對人於原審聲請選任抗告人為臨時管理人，與
    法尚有未合，不應准許。原審未察，准相對人聲請選任抗告
    人為復盛公司臨時管理人，尚有未洽。抗告意旨雖未論及於
    此，仍應由本院將原裁定廢棄，並裁定如主文第2 項所示。
六、依非訟事件法第46條、第21條第2 項、第24條第1 項，民事
    訴訟法第495 條之1 第1 項、第450 條，裁定如主文。
中    華    民    國    97    年    5     月    30    日
                  民事第六庭審判長 法  官 李昭彥
                                   法  官 洪榮家
                                   法  官 陳銘珠
以上正本證明與原本無異。
本裁定除以適用法規顯有錯誤為理由，並經本院許可外，不得再
抗告。如提起再抗告，應於收受後10日內委任律師為訴訟代理人
向本院提出再抗告狀。並繳納再抗告費新台幣1,000 元。
中    華    民    國    97    年    6     月    2     日
                                   書記官  劉音利


司法院資訊處製作；財團法人民間司法改革基金會備份。
